臺灣臺北地方法院民事判決　　　　　　 94年度簡上字第161號
上　訴　人　甲○○○
訴訟代理人　李逸文律師
被　上訴人　季旺服飾股份有限公司
法定代理人　乙○○
訴訟代理人　林維堯律師
上列當事人間請求返還保證金事件，上訴人對於中華民國94年 1
月31日，本院臺北簡易庭93年度北簡字第10545 號第一審判決提
起上訴，本院於中華民國94年10月20日言詞辯論終結，判決如下
：
    主  文
原判決關於命上訴人給付被上訴人超過新臺幣拾捌萬陸仟元本
息部分，及該部分假執行之宣告，暨命上訴人負擔訴訟費用之裁
判均廢棄。
上開廢棄部分，被上訴人在第一審簡易之訴駁回。
其餘上訴駁回。
第一、二審訴訟費用由上訴人負擔百分之九十七，餘由被上訴人
負擔。
    事實及理由
一被上訴人主張：被上訴人自民國九十一年二月二十一日起，向
  上訴人承租台北市○○○路○段二百一十六巷十五號一樓房屋
  如附圖所示編號三部分（下稱系爭房屋），租期至九十三年二
  月二十日止，每月租金新臺幣（下同）十一萬元，被上訴人並
  交付上訴人保證金四十萬元。嗣被上訴人於租約屆滿後已將系
  爭房屋交還上訴人，依租賃契約第三條第二項之約定，上訴人
  應將上開保證金返還被上訴人，詎屢經被上訴人催討，上訴人
  均拒不返還等情。爰依租賃契約之法律關係，求為命上訴人給
  付四十萬元，及自九十三年二月二十一日起至清償日止，按年
  息百分之五計算之利息之判決。（原審為被上訴人勝訴判決）
  並聲明：上訴駁回。
二上訴人則以：上訴人雖為系爭房屋之出租人，但依系爭租賃之
  承租人及承租人之連帶保證人欄之記載，承租人為被上訴人之
  法定代理人乙○○個人，並非被上訴人，兩造間並無租賃關係
  ，且被上訴人亦未交付保證金予上訴人，被上訴人自不得請求
  上訴人返還保證金。退步言，縱認被上訴人為該租約之承租人
  ，得請求上訴人返還上開保證金，惟系爭房屋原裝設有鐵捲門
  ，已遭被上訴人拆除，被上訴人於返還系爭房屋時，並未履行
  回復原狀之義務，該鐵捲門經上訴人另行修復，費用為九萬七
  千六百五十元，上訴人自得與被上訴人之保證金返還請求權，
  相互抵銷等語，資為抗辯。並聲明：廢棄原判決，駁回被上訴
  人在原審之訴。
三兩造不爭執之事實：
(一)上訴人自八十年二月二十二日起至八十六年二月二十一日止，
  將系爭房屋出租予乙○○，乙○○並交付保證金四十萬元予上
  訴人，且上訴人與乙○○簽訂之租賃契約第三條第二項、第七
  條第四項約定，保證金四十萬元於租賃期滿交屋後無息退還，
  租賃期間所有房屋之一切設施，包括電動門等如有損害，概由
  承租人自行修繕，不得請求出租人分擔費用等情，為兩造所不
  爭執，有租賃契約在卷可稽。
(二)被上訴人已於九十三年二月二十日，將系爭房屋交還上訴人，
  為兩造所不爭執，並有系爭房屋照片在卷足憑。
四兩造爭執之爭點：
  本件兩造爭執之處，即在於被上訴人是否為系爭租約之承租人
  ？及上訴人之抵銷抗辯是否有理由？
(一)有關租約承租人部分：
1.按當事人主張之事實，經他造於準備書狀內或言詞辯論時或在
  受命法官、受託法官前自認者，無庸舉證；自認之撤銷，除別
  有規定外，以自認人能證明與事實不符或經他造同意者，始得
  為之。民事訴訟法第二百七十九條第一、三項分別定有明文。
2.查被上訴人主張其自九十一年二月二十一日起，向上訴人承租
  系爭房屋及交付上訴人保證金四十萬元之事實，已據上訴人於
  原審提出之九十三年六月八日民事答辯狀中所自認（見原審卷
  第三十頁），雖上訴人於原審另提出九十三年八月十七日民事
  答辯續三狀暨訴訟告知聲請狀，否認被上訴人為承租人，復於
  本院九十四年十月二十日之言詞辯論期日，否認曾收受被上訴
  人交付保證金四十萬元，為反於自認事實之陳述，而撤銷上開
  自認，但未經被上訴人之同意，且上訴人亦未能證明上開自認
  與事實不符，應認上訴人上開自認之事實為真。
3.另系爭九十一年二月八日簽訂之租賃契約，立契約書人之承租
  人欄記載為「乙○○」，承租人之連帶保證人欄記載為「季旺
  服飾股份有限公司」，被上訴人之公司大小章則蓋於承租人欄
  及承租人之連帶保證人欄下方，惟該租賃契約最後之當事人欄
  部分，承租人部分則記載為「乙○○」、「身分證字號：Ｚ0
  00000000號」，並蓋有被上訴人公司大小章，承租人
  連帶保證人部分則為空白，且系爭租賃契約另以被上訴人公司
  大小章加蓋於租約所載之租金、保證金部分及刪除條文部分，
  亦在系爭租約契約前後頁間蓋用為騎縫章，此有該租賃契約在
  卷足憑（見原審卷第一百十五、一百十六頁），此與上訴人之
  前將系爭房屋出租予乙○○時，該租賃契約上承租人部分僅有
  乙○○個人之印文，並不相同，此亦有該租賃契約在卷可按（
  見原審卷第八十九至九十九頁）。參以，系爭房屋自九十一年
  一月份起至九十二年十一月份止之所得稅扣繳憑單，均記載所
  得人為上訴人，代扣繳者為被上訴人，此亦有各類所得扣繳暨
  扣繳憑單在卷足證（見原審卷第一百三十二、一百三十三頁）
  。況上訴人亦自認兩造間有系爭租賃關係如上，則系爭房屋自
  九十一年二月二十一日起至九十三年二月二十日止之承租人為
  被上訴人，應堪以認定。則上訴人辯稱依系爭租約開頭之立契
  約書人欄下，將乙○○名字及身分證字號記載於被上訴人前，
  或於承租人及承租人之連帶保證人下為記載，即認承租人係乙
  ○○，而非被上訴人，或認被上訴人為連帶保證人，及否認曾
  收受被上訴人交付保證金四十萬元云云，均不足取，被上訴人
  主張其於租約屆滿後已將系爭房屋交還上訴人，依租賃契約第
  三條第二項之約定，得請求上訴人返還保證金四十萬元，即屬
  有據。
(二)有關抵銷抗辯部分：
1.次按二人互負債務，而其給付種類相同，並均屆清償期者，各
  得以其債務，與他方之債務，互為抵銷。但依債之性質不能抵
  銷或依當事人之特約不得抵銷者，不在此限。前項特約，不得
  對抗善意第三人。民法第三百三十四條定有明文。
2.查上訴人自八十年二月二十二日起至八十六年二月二十一日止
  ，將系爭房屋出租予乙○○，復自八十六年二月二十二日起至
  九十三年二月二十日止，將系爭房屋出租予被上訴人，此有該
  租賃契約在卷可憑（見原審卷第八十九至一百零三頁）。而上
  訴人與乙○○簽訂之租賃契約第七條第四項約定，租賃期間所
  有房屋之一切設施，包括電動門等如有損害，概由承租人自行
  修繕，不得請求出租人分擔費用。且上訴人與被上訴人簽訂之
  租賃契約第七條第四項約定，亦有相同之約定，此亦有該租賃
  契約在卷可稽。而證人蘇文玲亦於原審證稱系爭房屋原有鐵捲
  門（見原審卷第五十頁）。是依上訴人與乙○○間租賃契約第
  七條第四項之記載，堪認乙○○向被上訴人承租系爭房屋時，
  系爭房屋確有鐵捲門之設置，嗣被上訴人於八十六年二月二十
  二日，接續乙○○承租系爭房屋，足認乙○○原來所負將鐵捲
  門回復原狀之義務，已由被上訴人承受，被上訴人自應依其與
  上訴人間租賃契約第七條第四項約定，於交還系爭房屋時將該
  鐵捲門回復原狀。惟被上訴人於交還系爭房屋時，並未將該鐵
  捲門回復原狀，此為被上訴人所自承，上訴人依上開約定自得
  請求被上訴人支付回復原狀之修理費用。
3.至上開電捲門回復原狀之修理費用，上訴人辯稱應以伊委請訴
  外人昇曨不銹鋼有限公司（下稱昇曨公司）修理上開鐵捲門，
  所製作不銹鋼電捲門之費用九萬七千六百五十元為依據云云，
  惟該電動門原為鐵製捲門，此為兩造所不爭執，並有上訴人所
  有系爭房屋隔鄰房屋之照片可參，上訴人以昇曨公司製作不銹
  鋼電捲門之費用，作為被上訴人將鐵捲門回復原狀之修理費用
  ，尚不足取。然系爭房屋原來所裝設鐵捲門回復原狀之修理費
  用，依昇曨公司負責人即證人陳得常於原審證稱：「（法官問
  ：能否以被告（即上訴人）其他出租房子（即隔鄰之房屋）的
  鐵門估價現鐵門的殘值為多少？）一個鐵門壽命最長二十年，
  一年折舊約二千元，五年約一萬元，十年大概剩下一半的錢。
  」且兩造對於證人陳得常上開所述內容，均不爭執，堪認系爭
  房屋鐵捲門原來之價值為四萬元，自八十年二月二十二日，乙
  ○○第一次承租時，至九十三年二月二十日，被上訴人交還房
  屋時，使用將近十三年之剩餘價值，為一萬四千元〔 40000－
  （2000×13）＝14000 〕，則上訴人辯稱伊得以對被上訴人之
  鐵捲門修理費用請求權，與被上訴人對伊之保證金返還請求權
  ，相互抵銷，於一萬四千元之範圍內，始屬有據。故被上訴人
  依兩造間租賃契約第三條第二項約定，僅得請求上訴人給付三
  十八萬六千元。
五綜上所述，被上訴人主張其確為系爭租約之承租人，且上訴人
  應將其支付之系爭租約之保證金四十萬元返還，為可採。上訴
  人辯稱兩造無租賃關係，且被上訴人未交付保證金，為無可採
  。另上訴人之抵銷抗辯，於一萬四千元範圍內，為有理由。從
  而，被上訴人依租賃契約第三條第二項之約定，請求上訴人給
  付四十萬元及其法定遲延利息，於三十八萬六千元，及自租約
  屆滿翌日即九十三年二月二十一日起至清償日止，按年息百分
  之五計算之利息之範圍內，洵屬正當，應予准許。逾此部分之
  請求，為無理由，應予駁回。原審就超過上開准許部分，為上
  訴人敗訴之判決，自有未洽。上訴意旨就此部分指摘原判決不
  當，求予廢棄改判，為有理由。至於上開應准許部分，原審判
  命上訴人給付，核無違誤，上訴意旨，就此部分，仍執陳詞，
  指摘原判決不當，求予廢棄，為無理由，應駁回其上訴。
六本件事證已臻明確，兩造其餘主張、陳述及所提證據，經審酌
  與本院前揭判斷不生影響，毋庸再予審酌，併此敘明。
七據上論結，本件上訴為一部有理由，一部無理由，依民事訴訟
  法第四百三十六條之一第三項、第四百五十條、第四百四十九
  條第一項、第七十九條，判決如主文。
中　　華　　民　　國　　94　　年　　11　　月　　3　　日
                   民事第六庭審判長法  官 吳光釗
                                   法  官 楊晉佳
                                   法  官 姜悌文
以上正本係照原本作成
本判決不得上訴
中　　華　　民　　國　　94　　年　　11　　月　　3　　日
                                   書記官 蔡炎暾
